【裁判字號】    97,整抗,25
【裁判日期】    971208
【裁判案由】    公司重整
【裁判全文】
臺灣臺北地方法院民事裁定              97年度整抗字第25號
抗  告  人  安銓鋼鐵有限公司
法定代理人  甲○○
相  對  人  德寶營造股份有限公司
法定代理人  丙○○
            乙○○
            杜秀良
上列當事人間重整債權聲明異議事件，抗告人對於中華民國96年
9月14日本院95年度整字第2號第一審裁定提起抗告，本院裁定如
下：
    主  文
抗告駁回。
抗告程序費用新臺幣壹仟元由抗告人負擔。
    理  由
一、抗告意旨略以：抗告人於原審申報重整債權新臺幣（下同）
    2362萬8,604 元，並提出合約書、發票、退票支票及實做數
    量明細表等資料為證，詎原審就原裁定附表所示申報債權第
    2 筆、第8 筆、第10筆、第11筆、第12筆、第14筆、第15筆
    、第16筆、第17筆、第21筆、第22筆及第24筆債權部分，逕
    採認重整監督人陳稱審閱相對人帳後，未查有此等負債之意
    見，僅認列債權金額481 萬6,368 元，查相對人對抗告人所
    開出之發票皆已向稅捐處申報核銷在案，抗告人並已於原審
    提出施作工程之證明，依舉證分配原則，應由相對人舉證證
    明其確實清償債務等情，相對人尚不得僅以帳冊沒有負債為
    由，驟否認有欠款之事實，故原審率予剔除抗告人申報金額
    ，僅認列債權金額481 萬6,368 元，顯有違誤，爰依法提起
    抗告等語。
二、原審對抗告人申報重整債權金額2362萬8,604 元債權，准以
    481 萬6,368 元列入重整債權，抗告人對不利部分不服，提
    起抗告（准許列入重整債權部分，未據相對人不服，業經確
    定）。
三、按法院審查重整債權及股東權之期日，重整監督人、重整人
    及公司負責人應到場備詢，重整債權人、股東及其他利害關
    係人，得到場陳述意見。有異議之債權或股東權，由法院裁
    定之；就債權或股東權有實體上之爭執者，應由有爭執之利
    害關係人，於前項裁定送達後20日內提起確認之訴，並應向
    法院為起訴之證明，經起訴後在判決確定前，仍依前項裁定
    之內容及數額行使其權利。但依重整計畫受清償時，應予提
    存，公司法第299 條第1 、2 、3 項分別定有明文。是依上
    開規定，重整法院就有異議之債權僅得為形式上之審查，如
    對重整法院所為准否列入重整債權之裁定有「實體上」之爭
    執者，應由有爭執之利害關係人提起確認之訴。
四、經查：
  (一)按民事訴訟如係由原告主張權利者，應先由原告負舉證之責
    ，若原告先不能舉證，以證實自己主張之事實為真實，則被
    告就其抗辯事實即令不能舉證，或其所舉證尚有疵累，亦應
    駁回原告之請求（最高法院17年上字第917 號判例參照）。
    本件抗告人就原裁定附表第2 筆、第8 筆、第10筆、第11筆
    、第12筆、第15筆、第16筆、第17筆、第21筆、第22筆債權
    金額合計1881萬2236元部份，固據提出工程承攬合約書、協
    議書、估價單、發票、支票、請款簽擬單及實做明細表等件
    為憑（見原審卷第20至26頁、第97至134 頁、第170 至195
    頁、第229 至250 頁、本院卷第18至99頁），惟為相對人所
    否認，已難信屬實；且上開工程合約書、協議書，充其量僅
    說明兩造間確實曾訂立工程承攬契約，尚無從證明抗告人已
    完成承攬工作，並得請求報酬；又抗告人提出之發票、估價
    單、實做明細表與各項債權計算明細等均為抗告人自行製作
    ，相對人公司請款簽擬單上亦無相對人公司印文或相關承辦
    人員簽名，核其性質為私文書，既經相對人否認有此等債權
    存在，按諸民事訴訟法第357 條前段：「私文書應由舉證人
    證其真正」，應由抗告人負舉證責任，抗告人主張已盡舉證
    之責任，足認兩造確有債權債務關係存在，相對人應舉證證
    明已清償工程款云云，尚無可採。
  (二)抗告人復主張業已提出支票退票等件，足資證明申報債權確
    係存在云云。惟遍觀抗告人於原審及本院所提全部證明文件
    ，俱未見有支票退票理由單存在，實難認抗告人主張有支票
    退票狀況為真；遑論抗告人所提支票等件之發票日期，期間
    均介於88年至94年間，按票據付款請求權自發票日起算，1
    年間不行使即罹於時效，此觀票據法第22條第1 項規定即明
    ，本件抗告人在無法另行提出足資證明其債權確實存在之情
    形下，又無法提出支票退票理由單，從形式上觀之，縱令肯
    認其票據債權存在，亦已罹於時效至明。
五、綜上所述，兩造間就上開所述債權既存有實體上爭執，揆諸
    前開說明，應非本件債權異議之非訟程序所得審究，允宜由
    抗告人另行提起確認之訴處理。原裁定就抗告人於原審申報
    重整債權2362萬9666元，准以481 萬6368元列入重整債權，
    核無違誤。抗告人猶執前詞，指摘原裁定不當，為無理由，
    應予駁回。
六、據上論結，本件抗告為無理由，依非訟事件法第21條第2 項
    、第24條第1項、第46條、民事訴訟法第495條之1第1項、第
    449條第1項、第78條，裁定如主文。
中    華    民    國    97    年    12    月    8     日
                  民事第五庭   審判長法    官  薛中興
                                     法    官  熊誦梅
                                     法    官  胡宏文
以上正本係照原本作成
如不服本裁定，僅得於收受本裁定正本送達後10日內，以適用法
規顯有錯誤為理由，向本院提出再抗告狀，（須附繕本一份及繳
納再抗告裁判費新台幣1,000元），經本院許可後始可再抗告。
中    華    民    國    97    年    12    月    8     日
                                     書 記 官  曾寶生


司法院資訊處製作；財團法人民間司法改革基金會備份。
